臺灣橋頭地方法院刑事裁定　
111年度聲字第416號
聲明異議人
即  受刑人  張麒瑞


上列聲明異議人即受刑人因公共危險案件，對臺灣橋頭地方檢察
署檢察官之執行指揮（111年度執字第548號）聲明異議，本院裁
定如下：
    主  文
聲明異議駁回。
    理  由
一、聲明異議意旨略以：聲明異議人即受刑人張麒瑞（下稱受刑
    人）因犯不能安全駕駛動力交通工具罪，經臺灣橋頭地方檢
    察署（下稱橋頭地檢署）檢察官於111年度執字第548號執行
    傳票上註記「本件為3年內第2犯酒駕，不准易科罰金」（下
    稱系爭執行命令），惟受刑人患有高血壓、心臟病、糖尿病
    ，且家中單親、兒子剛往生，復衡諸本案為自摔案件，並無
    造成他人受傷，故系爭執行命令不准易科罰金，顯有不當，
    爰依法聲明異議，請准撤銷系爭執行命令等語。
二、按犯最重本刑為5年以下有期徒刑以下之刑之罪，而受6個月
    以下有期徒刑或拘役之宣告者，得以新臺幣（下同）1千元
    、2千元或3千元折算1日，易科罰金。但易科罰金，難收矯
    正之效或難以維持法秩序者，不在此限；依前項規定得易科
    罰金而未聲請易科罰金者，得以提供社會勞動6小時折算1日
    ，易服社會勞動，刑法第41條第1項、第2項分別定有明文。
    因此，有期徒刑或拘役得易科罰金之案件，法院所諭知者，
    僅係易科罰金時之折算標準而已，至於是否准予易科罰金，
    仍賦予執行檢察官視個案具體情形，依前開法律規定而為裁
    量，亦即執行檢察官得考量受刑人之一切主、客觀條件，審
    酌其如不接受有期徒刑或拘役之執行，是否難達科刑之目的
    、收矯正之成效或維持法秩序等，以作為其裁量是否准予易
    科罰金之憑據，非謂受刑人受6個月以下有期徒刑或拘役之
    宣告時，執行檢察官即必然應准予易科罰金。其次，上開法
    條所稱「難收矯正之效」及「難以維持法秩序」，均屬不確
    定法律概念，此乃立法者賦予執行者能依具體個案，考量犯
    罪所造成法秩序等公益之危害大小、施以自由刑後可避免受
    刑人再犯之效果高低等因素，據以審酌得否准予易科罰金，
    亦即執行者所為關於自由刑一般預防（維持法秩序）與特別
    預防（有效矯治受刑人使其回歸社會）目的之衡平裁量，非
    謂僅因受刑人個人家庭、生活處遇值得同情即應予以准許；
    又法律賦予執行檢察官此項裁量權，僅在發生違法裁量或有
    裁量瑕疵時，法院始有介入審查之必要，如執行檢察官於執
    行處分時，已具體說明不准易科罰金之理由，且未有逾越法
    律授權、專斷等濫用權力之情事，自不得遽謂執行檢察官之
    執行指揮為不當（最高法院100年度台抗字第646號裁定意旨
    參照）。
三、經查，受刑人因犯不能安全駕駛動力交通工具罪，經本院以
    110年度交簡字第2251號判處有期徒刑4月，併科罰金新臺幣
    2萬元確定（下稱本案）。嗣該案經移送橋頭地檢署執行後
    ，該署檢察官以：受刑人已於3年內第2次涉犯不能安全駕駛
    動力交通工具罪，且受刑人雖僅騎車自摔，惟仍屬交通事故
    ，又其呼氣酒精濃度高達每公升0.965毫克，屬高酒測值，
    認如准予易科罰金，將難收矯正之效，且難以維持法秩序，
    而不准予易科罰金及易服社會勞動，並據以核發111年度執
    字第548號執行傳票等情。受刑人於民國111年4月20日到庭
    向該署檢察官表示：我對不准易科罰金之執行命令不服，因
    我有青光眼、左眼看不到東西，請求檢察官准予易科罰金等
    語，經該署檢察官審酌後，仍於111年5月10日核發111年度
    執字第548號執行傳票，其上載明「本件為3年內第2犯酒駕
    ，不准易科罰金」等語，業據本院調取執行案卷審閱無訛。
    從而，檢察官為執行傳票之執行指揮後，受刑人已到庭陳述
    並請求易科罰金，且充分表示意見，即時提出不宜發監執行
    之個人特殊事由供檢察官衡酌，自難認檢察官作成本件不得
    易科罰金之處分有何重大瑕疵可指。
四、又受刑人是否有如易科罰金則難收矯正之效或難以維持法秩
    序，應依具體個案判斷之，然為避免各地方檢察署就酒駕再
    犯之發監標準寬嚴不一而衍生違反公平原則之疑慮，臺灣高
    等檢察署（下稱高檢署）於102年6月間研議統一酒駕再犯發
    監標準之原則，並將研議結果函報法務部備查，及發函各地
    方檢察署作為執行參考標準，且於102年6月19日發布新聞稿
    公告，並在法務部官方網站張貼新聞公告訊息，此為本院職
    務上所知之事實。而依高檢署研議之統一酒駕再犯發監標準
    之原則，被告5年內3犯刑法第185條之3第1項之罪者，原則
    上不准易科罰金，但有下列情形之一者，執行檢察官得斟酌
    個案情況考量是否准予易科罰金：㈠被告係單純食用含有酒
    精之食物（如：薑母鴨、麻油雞、燒酒雞），而無飲酒之行
    為。㈡吐氣酒精濃度低於0.55mg/l，且未發生交通事故或異
    常駕駛行為。㈢本案犯罪時間距離前次違反刑法第l85條之3
    第1項之罪之犯罪時間已逾3年。㈣有事實足認被告已因本案
    開始接受酒癮戒癮治療。㈤有其他事由足認易科罰金已可收
    矯正之效或維持法秩序。該審查基準可謂清楚明確，並符合
    公平原則，且授權執行檢察官於犯罪情節較輕之情形可以例
    外准予易科罰金，亦無過度剝奪各級執行檢察官視個案裁量
    之空間，基於公平原則，自得作為檢察官執行個案時之參考
    依據，惟該審查基準並未排除檢察官依個案為適法裁量之權
    利，縱被告非屬5年內3犯之情形，各級執行檢察官仍可審酌
    具體個案後，決定從嚴或從寬審查是否得易科罰金之標準，
    以達遏止社會上酒駕風氣之目的。
五、查受刑人於108年5月9日18時40分許，飲用米酒後騎乘機車
    上路，經警攔查後測得其吐氣所含酒精濃度為每公升0.94毫
    克，嗣經橋頭地檢署以108年度速偵字第1414號為緩起訴處
    分等情，有該緩起訴處分書1份在卷可佐（下稱前案）。而
    受刑人本案係於110年7月6日17時許，因飲用酒類後騎乘機
    車上路，不慎騎車跌入水溝而倒地受傷，經送醫救治後，抽
    血測得其酒精濃度換算成吐氣所含酒精濃度為每公升0.965
    毫克等節，有本案判決書1份附卷可考。是受刑人雖非5年內
    3犯酒駕，惟仍屬3年內2犯酒駕之情形，犯罪時間間隔非短
    ，本案執行檢察官衡酌受刑人於前案發生後，僅2年餘即再
    度觸犯不能安全駕駛動力交通工具罪，且前案、本案測得之
    酒測值均逾0.9毫克（遠高於前開審查基準㈡之吐氣所含酒精
    濃度每公升0.55毫克），亦非因單純食用含有酒精之食物而
    涉犯本案，更於本案酒駕時，自摔肇事，犯罪情節難認輕微
    ，顯見受刑人僥倖及怠忽法紀之心態，未能充分記取前次酒
    駕經檢察官緩起訴處分之教訓。則揆諸前揭說明，檢察官綜
    合本案情形，基於杜絕酒駕不良風氣及維護用路人安全等考
    量，具體審酌後，依法於111年5月10日為不准易科罰金之指
    揮命令，乃本諸法律行使其指揮刑罰執行權，自無逾越法律
    授權或專斷等濫用權力之情事。
六、至受刑人雖以前詞請求本院逕准予易科罰金等語，惟刑罰之
    執行屬執行檢察官之權限，且行為人之處罰，其法律制裁效
    果之審酌衡量應優先於受刑人個人自身及家庭因素等之考量
    ，依刑法第41條第4項規定，執行檢察官所應考量者，係國
    家對受刑人實施之具體刑罰權是否得收矯正之效及維持法秩
    序，倘其未濫用權限，自不得任意指摘為違法。而受刑人上
    揭所陳其個人因素，與「易科罰金及易服社會勞動難收矯正
    之效或難以維持法秩序者」等情無涉，並非執行檢察官審酌
    得否易科罰金所必然應考量之因素，亦不影響檢察官指揮執
    行之認定，尚難以此逕謂執行檢察官之執行指揮有所不當。
七、綜上，執行檢察官既已依相關規定衡量受刑人之情狀，亦使
    受刑人到庭表示意見，經綜合裁量後據以否准受刑人易科罰
    金之聲請，已盡受刑人之程序保障，本院即應予尊重其裁量
    結果，受刑人之聲請為無理由，應予駁回。　　　
八、依刑事訴訟法第486條規定，裁定如主文。
中　　華　　民　　國　　111 　年　　6 　　月　　13　　日
                  刑事第二庭    法　官  楊凱婷
以上正本證明與原本無異。
如不服本裁定，應於送達後5日內，向本院提出抗告狀。
中　　華　　民　　國　　111 　年　　6 　　月　　13　　日
                                書記官  許雅如